臺灣宜蘭地方法院民事裁定
111年度消債更字第26號
債  務  人  高煒哲  

代  理  人  林恒毅律師
債  權  人  遠信國際資融股份有限公司

法定代理人  沈文斌  
債  權  人  合迪股份有限公司

法定代理人  陳鳳龍  
債  權  人  旺旺友聯產物保險股份有限公司

法定代理人  劉自明  
債  權  人  賴聯邦  
債  權  人  馨琳揚企管顧問有限公司


法定代理人  唐明良  
上列當事人因消費者債務清理事件聲請更生，本院裁定如下： 
    主  文
聲請人甲○○自民國(下同)111年9月1日上午11時起開始更生程序
。
命司法事務官進行本件更生程序。
    理  由
一、按債務人不能清償債務或有不能清償之虞者，得依本條例所
    定更生或清算程序，清理其債務；債務人無擔保或無優先權
    之本金及利息債務總額未逾新臺幣（下同）1,200萬元者，
    於法院裁定開始清算程序或宣告破產前，得向法院聲請更生
    ；債務人對於金融機構負債務者，在聲請更生或清算前，應
    向最大債權金融機構請求協商債務清償方案，或向其住、居
    所地之法院或鄉、鎮、市、區調解委員會聲請債務清理之調
    解；自債務人提出協商請求之翌日起逾30日不開始協商，或
    自開始協商之翌日起逾90日協商不成立，債務人得逕向法院
    聲請更生或清算，消費者債務清理條例（下稱消債條例）第
    3條、第42條第1項、第151條第1項及第153條分別定有明文
    。揆諸消債條例之立法目的，乃在於使陷於經濟上困境之消
    費者，得分別情形利用更生或清算程序清理債務，藉以妥適
    調整債務人與債權人及其他利害關係人之權利義務關係，保
    障債權人之公平受償，並謀求消費者經濟生活之更生機會，
    從而健全社會經濟發展（消債條例第1條參照）。準此，債
    務人若有不能清償債務或有不能清償債務之虞，且客觀上並
    無濫用更生或清算程序之情事，自應使其藉由消債條例所定
    程序以清理債務。次按法院開始更生程序之裁定，應載明其
    年、月、日、時，並即時發生效力；法院開始更生或清算程
    序後，得命司法事務官進行更生或清算程序，必要時得選任
    律師、會計師或其他適當之自然人或法人1人為監督人或管
    理人，消債條例第45條第1項、第16條第1項亦有明定。
二、本件聲請意旨略以：伊因積欠無擔保債務達45萬9,840元無
    力清償，而伊所負包含利息、違約金在內之無擔保或無優先
    權債務總額未逾1,200萬元，復未經法院裁定開始清算程序
    或宣告破產，爰聲請更生等語。
三、經查：
  ㈠聲請人主張目前任職於信捷土木包工業擔任技工一職，109年
    6月起至111年5月止每月平均薪資為4萬6,643元等情，業據
    聲請人提出薪資明細、109及110年度綜合所得稅各類所得資
    料清單、勞工保險被保險人投保資料表、中華郵政存簿儲金
    簿等件在卷可稽（見本院卷第61頁至第63頁、第85頁至第86
    頁、第108頁），堪信聲請人每月平均薪資4萬6,643元為真
    ，並得作為核算聲請人償債能力之依據。
  ㈡聲請人支出狀況：
  ⒈按債務人必要生活費用，以最近一年衛生福利部或直轄市政
    府所公告當地區每人每月最低生活費1.2倍定之。受扶養者
    之必要生活費用，準用第1項規定計算基準數額，並依債務
    人依法應負擔扶養義務之比例認定之。消債條例第64條之2
    第1、2項定有明文。參酌行政院衛生福利部公告之臺灣省11
    1年度每人每月最低生活費用為1萬4,230元，此有衛生福利
    部公告1紙附卷可參，爰以臺灣省111年度每人每月最低生活
    費用之1.2倍即1萬7,076元作為必要支出之生活費用基準。
　⒉聲請人主張其每月需支出部分：
　  聲請人主張每月除自己個人生活費外，尚需負擔未成年子女
    4人之扶養生活費等情，業據提出戶籍資料（見本院卷第51
    頁至第55頁）、全國財產稅總歸戶財產查詢清單、綜合所得
    稅各類所得資料清單（見本院卷第68頁至第79頁）為佐。而
    本院審酌未成年子女4人於本院裁定時尚未成年，且名下均
    無財產，堪認有受聲請人扶養之必要。又聲請人未陳報其個
    人以及上開在學子女每月必要生活支出明細及憑據，本院爰
    依消債條例第64條之2規定參酌行政院衛生福利部公告之臺
    灣省111年度每人每月最低生活費用之1.2倍，併計算子女部
    分扣除低收補助每人每月2,802元（見本院卷第108頁）及第
    三人即配偶林若晴需負擔一半之扶養費，是聲請人主張其個
    人以及負擔上開未成年子女扶養費總計每月為3萬9,065元乙
    節，尚未逾上述最低生活標準之數額，亦堪可採。
  ⒊從而，以聲請人平均每月4萬6,643元之收入扣除每月自身必
    要生活費用及前開扶養費後，雖有餘額，但與其積欠債務總
    額仍有差距，堪認聲請人之經濟狀況已有不能清償債務之虞
    ，而有藉助更生制度調整其與債權人間之權利義務關係而重
    建其經濟生活之必要，自應許聲請人得藉由更生程序清理債
    務。
四、綜上所述，聲請人為一般消費者，其所負無擔保或無優先權
    之債務總額未逾1,200萬元，且未經法院裁定開始清算程序
    或宣告破產，又依其全部收支及財產狀況，認有不能清償債
    務之虞，而有藉助更生制度調整其與債權人間之權利義務關
    係而重建其經濟生活之必要。此外，復查無聲請人有消債條
    例第6條第3項、第8條或第46條各款所定應駁回更生聲請之
    事由存在，則聲請人聲請更生，為有理由，應予准許。又聲
    請人本件更生聲請既經准許，揆諸首揭規定，自應於裁定開
    始更生程序後，命司法事務官進行本件更生程序。
五、依消費者債務清理條例第11條第1項、第45條第1項、第16條
    第1項，裁定如主文。
中　　華　　民　　國　　111 　年　　9 　　月　　1 　　日
                    民事庭  法　官　蔡仁昭
以上正本係照原本作成。
本裁定不得抗告。
中　　華　　民　　國　　111 　年　　9 　　月　　1 　　日
                            書記官　劉婉玉